臺灣高等法院臺中分院刑事判決　　　　　　　　　　九十年度上訴字第二二三一號
　　上　訴　人
　　即　被　告　甲○○
右上訴人因毒品危害防制條例案件，不服臺灣台中地方法院九十年度訴字第二四○九
號中華民國九十年十一月九日第一審判決（起訴案號：臺灣台中地方法院檢察署九十
年度毒偵字第四○六三號、移送併辦案號：同署九十年度毒偵字第四九二一號），提
起上訴，本院判決如左：
      主  文
原判決撤銷。
甲○○連續施用第一級毒品，處有期徒刑玖月，扣案之海洛因貳包（驗餘淨重壹點玖
壹公克、包裝重零點陸柒公克）沒收銷燬之；又連續施用第二級毒品，處有期徒刑陸
月，扣案之安非他命壹包（毛重零點伍公克）沒收銷燬之。主刑部分應執行有期徒刑
壹年貳月。
      事  實
一、甲○○前於民國八十八年間因施用毒品案件，經依台灣台中地方法院八十八年度
    毒聲字第七○六三號裁定送觀察、勒戒後，因認無繼續施用毒品傾向，經台灣台
    中地方法院檢察署檢察官於民國八十八年十二月二十四日，以八十八年度毒偵字
    第二四九二號為不起訴處分。然甲○○竟不知悔改，於上開不起訴處分後五年以
    內，又分別基於施用第一、二級毒品之概括犯意，自九十年八月三日起，至同年
    月十一日晚間七、八時許止，連續在台中市區之公園內或公園內之廁所內，以將
    第一級毒品海洛因摻入香煙內點火吸食之方式施用海洛因，每日施用一次；又於
    八十九年十一月下旬某日、十二月七日及自九十年七月中旬起至九十年八月十一
    日晚間七、八時許止，連續在台北市區及台中市區公園內或公園之廁所內，以將
    安非他命放在玻璃球內，其下以火加熱使生煙霧，透過過濾器，再以口鼻吸食之
    方式，施用第二級毒品安非他命，其中自九十年七月中旬起至九十年八月十一日
    晚間七、八時許止之期間，約二至三日施用一次。甲○○先於八十九年十二月八
    日下午六時二十五分，在台北市政府警察局內湖分局內，經警採其尿液送驗，呈
    安非他命陽性反應，經依台灣士林地方法院以九十年度毒聲字第六五三號裁定送
    觀察、勒戒，甲○○未到案執行。至九十年八月十二日凌晨零時十分許，在台中
    縣太平市○○街三八二號前，適遇警乙○○另案查察，乙○○誤以甲○○為其所
    欲查察之對象，乃表明身分，欲上前檢查，甲○○因心虛害怕，遂將身上之手提
    包丟棄地上，甲○○在乙○○尚未發覺其持有海洛因等物及有施用海洛因之行為
    前，隨即向乙○○自首，表明其手提包內放有海洛因等物，及有施用海洛因之行
    為，並將所持有之海洛因貳包（驗餘淨重壹點玖壹公克、包裝重零點陸柒公克）
    、安非他命壹包（毛重零點伍公克）取出交付乙○○扣押，而接受裁判。甲○○
    經依前開裁定送觀察、勒戒後，認有繼續施用毒品之傾向。
二、案經台中市警察局第二分局報請台灣臺中地方法院檢察署檢察官偵查起訴及由台
    北市政府警察局內湖分局移送台灣士林地方法院檢察署呈由台灣高等法院檢察署
    核轉台灣台中地方法院檢察署檢察官移送併辦。
      理  由
一、訊據上訴人即被告甲○○坦承連續施用第一級毒品及連續施用第二級毒品之犯行
    不諱，並有海洛因貳包（驗餘淨重壹點玖壹公克、包裝重零點陸柒公克）、安非
    他命壹包（毛重零點伍公克）扣案可證；而被告於八十九年十二月八日下午六時
    二十五分，在台北市政府警察局內湖分局內，由警所採取之尿液，經送檢驗及覆
    驗結果，均呈安非他命陽性反應，有台北市立療養院煙毒尿液檢驗報告書（三）
    、憲兵司令部刑事鑑識中心鑑驗通知書在卷可稽；另被告於九十年八月十二日經
    警所採取之尿液，經送檢驗結果，呈嗎啡及甲基安非他命陽性反應，亦有台中市
    衛生局煙毒尿液檢驗成績書附卷可考，被告自白核與事實相符，自堪採信。次查
    ，被告前於八十八年間因施用毒品案件，經依台灣台中地方法院八十八年度毒聲
    字第七○六三號裁定送觀察、勒戒後，因認無繼續施用毒品傾向，經台灣台中地
    方法院檢察署檢察官於民國八十八年十二月二十四日，以八十八年度毒偵字第二
    四九二號為不起訴處分；被告於八十九年間復因施用毒品案件，經台灣士林地方
    法院以九十年度毒聲字第六五三號裁定送觀察、勒戒，嗣於到案經送觀察、勒戒
    後，認有繼續施用毒品之傾向，此亦有台灣高等法院被告全國前案紀錄表、台灣
    台中地方法院檢察署刑案資料查註紀錄表、台灣台中地方法院檢察署檢察官八十
    八年度毒偵字第二四九二號不起訴處分書、台灣士林地方法院九十年度毒聲字第
    六五三號裁定及台灣台中看守所附設勒戒處所九十年八月二十日有無繼續施用毒
    品傾向證明書在卷可參，本件事證明確，被告犯行堪以認定，自應依法論科。
二、核被告所為，係犯毒品危害防制條例第十條第一項施用第一級毒品罪、同條第二
    項施用第二級毒品罪。被告為施用而持有毒品之低度行為，應為施用毒品之高度
    行為所吸收，不另論罪。被告各多次施用第一級毒品海洛因、第二級毒品安非他
    命之犯行，均係時間密接、犯罪構成要件相同，顯係基於概括犯意為之，均應依
    連續犯規定以一罪論，並加重其刑。公訴人就被告於八十九年十一月下旬某日、
    十二月七日施用第二級毒品安非他命之犯行，雖未據以起訴，惟查被告此部份犯
    行與已起訴之施用第二級毒品安非他命犯行間，有連續犯之裁判上一罪關係，為
    起訴效力所及，本院自得併予審理。被告所犯上開二罪間，犯意各別、行為不同
    、罪名互殊，應予分論併罰。
三、原審以被告犯罪事證明確，予以論罪科刑，固非無見，惟原審：就上開為起訴
    效力所及之部分，何以得併予審理，未敘明法律上之理由，稍有未洽；按：刑
    法第六十二條所規定之自首，以對於未發覺之罪，向有偵查權之機關或公務員自
    承犯罪，進而接受裁判為要件；而具有連續犯或牽連犯等裁判上一罪關係之犯罪
    ，苟全部犯罪未被發覺前，行為人僅就其中一部分犯罪自首，固仍生全部自首之
    效力，反之，倘其中一部分犯罪已先被有偵查權之機關或公務員發覺，行為人事
    後方就其餘未被發覺之部分，自動供認其犯行時，因與上開自首之要件不符，自
    不得適用自首之規定減輕其刑（最高法院八十三年度台上字第三九五三號判決意
    旨參照）。次按：裁判上一罪關係之案件，如其犯罪事實之一部已被發覺，雖在
    警訊時或檢察官偵查中自白其餘未發覺之犯罪事實，固不符合刑法第六十二條自
    首之規定。惟如屬於數罪關係，雖已被發覺其中一罪，於偵查中，自行供出他罪
    之犯行，該他罪是否符合自首之規定，應以自白他罪之前，有偵查權之公務員是
    否已發覺該他罪為斷（最高法院八十七年度台上字第六七六號判決意旨參照）。
    經查：證人乙○○於本院調查時結證稱：「（依照你所寫的報告說：「在本案時
    間地點見嫌疑人甲○○形跡可疑，表明身分後，欲上前檢查，余嫌隨即將身上之
    手提皮包丟棄地上，為職等人當場目睹，余嫌亦隨即坦承表明，手提包內放有一
    級海洛因毒品二小包、安非他命一小包，並自行取出毒品交予警方，帶案調查」
    ？〈提示並告以要旨〉請問在被告向警方表示他手提包內有海洛因之前，你們是
    否知道他有攜帶海洛因以及他有吸食海洛因？）我們不知道，是被告主動告訴我
    們的」、「（你們是在追緝被告或是無意中逮獲？）我們是無意中逮獲，我們原
    先是在查緝另外一件案子，我們誤以為他就是我們要查緝的那個人，但是他看見
    我們之後，感到害怕，才會有我報告上所寫的情形，被告當場就像我們坦承他有
    攜帶及吸食海洛因、安非他命」等語屬實，並有其所書報告一份在卷可稽。足見
    被告係於九十年八月十二日凌晨零時十分許，在台中縣太平市○○街三八二號前
    ，遇警乙○○另案查察，乙○○誤以甲○○為其所欲查察之對象，乃表明身分，
    欲上前檢查，甲○○因心虛害怕，遂將身上之手提包丟棄地上，甲○○在乙○○
    尚未發覺其持有海洛因等物及有施用海洛因之行為前，隨即向乙○○自首，表明
    其手提包內放有海洛因等物，及有施用海洛因之行為，並將所持有之海洛因貳包
    （驗餘淨重壹點玖壹公克、包裝重零點陸柒公克）、安非他命壹包（毛重零點伍
    公克）取出交付乙○○扣押至明，被告復已接受裁判，是關於被告施用第一級毒
    品犯行部分，合於刑法第六十二條前段自首之規定，應依法減輕其刑；至其施用
    第二級毒品部分之犯行，因早於八十九年十二月八日下午六時二十五分，在台北
    市政府警察局內湖分局內，經警採取其尿液送驗，呈安非他命陽性反應，由台灣
    士林地方法院檢察署以九十年度毒偵字第五一六號案偵辦中，其施用第二級毒品
    之犯行自已經偵查機關發覺，嗣被告就其餘未被發覺之施用第二級毒品部分，自
    動供認其犯行，與上開自首之要件不符，揆諸前開說明，此部份自不得適用自首
    之規定減輕其刑。原判決既有上述可議之處，且因原審未就被告施用第一級毒品
    部分是否合乎自首減刑之規定予以審究，是被告上訴意旨認原審量刑過重，即非
    無理由，自應由本院將原判決撤銷改判。爰審酌被告犯罪之動機、目的、手段，
    犯罪時所受之刺激及其品性、生活狀況、智識程度、已有施用毒品之犯行，竟猶
    故態復萌，再施用毒品不輟，且於偵查中仍持續施用，無視於毒品對於自身健康
    之戕害及國家對於杜絕毒品犯罪之禁令，惡性非輕，並參以被告施用毒品之期間
    及犯後坦承犯行，態度良好等等一切情狀，分別量處如主文第二項所示之刑，並
    定其應執行之刑，以示懲處。扣案之海洛因貳包（驗餘淨重壹點玖壹公克、包裝
    重零點陸柒公克）、安非他命壹包（毛重零點伍公克），分屬第一級毒品、第二
    級毒品，依毒品危害防制條例第十八條第一項前段規定，不問屬於犯人與否，均
    應宣告沒收銷燬。
據上論結，應依刑事訴訟法第三百六十九條第一項前段、第三百六十四條、第二百九
十九條第一項前段，毒品危害防制條例第十條第一項、第二項、第十八條第一項前段
、第二十條第三項前段，刑法第十一條前段、第五十六條、第六十二條前段，第五十
一條第五款，判決如主文。
本案經檢察官丙○○到庭執行職務。
中      華      民      國      九十一      年      一      月    十    日
                                   臺灣高等法院臺中分院刑事第四庭
                                         審判長法  官  洪  耀  宗
                                               法  官  劉  登  俊
                                               法  官  江  德  千
右正本證明與原本無異。
施用第一級毒品部分得上訴。
施用第二級毒品部分不得上訴。
如不服本判決應於收受送達後十日內向本院提出上訴書狀，其未敘述上訴之理由者並
得於提起上訴後十日內向本院補提理由書（均須按他造當事人之人數附繕本）。
                                               書記官  吳  麗  琴
中      華      民      國    九十一     年      一       月    十一    日
【附錄本案論罪科刑法條】
毒品危害防制條例第十條第一項、第二項：
施用第一級毒品者，處六月以上五年以下有期徒刑。
施用第二級毒品者，處三年以下有期徒刑。
                                                                        Ｆ
